臺灣板橋地方法院民事判決　　　　　　　100年度親字第156號
原　　　告　林徐貞淑
訴訟代理人　林姝燕　
被　　　告　林嘉禧　
上列當事人間請求確認親子關係不存在事件，前經本院於中華民
國100 年11月29日言詞辯論終結，判決如下：
    主    文
確認原告與被告間母子親子關係不存在。
訴訟費用由被告負擔。
    事實及理由
一、原告主張：原告甲○○○係其配偶林阿檜之童養媳，雙方婚
    後感情不睦，嗣因原告之配偶林阿檜離家多年，原告之公婆
    深感愧對原告，欲將原告之二嫂之子即被告乙○○過繼給原
    告，以免原告老而無依，但為免落人口實，故將被告直接向
    戶政機關申報登記為原告之親生子女。惟被告自服完兵役後
    ，即離家出走，未再與原告往來，迄今已數十年久，然被告
    在外行為不檢，多次因罪入獄服刑，甚至串通他人恐嚇原告
    ，於半夜撞門、噴漆討債，令原告心生畏懼，因被告實非自
    原告受胎所生之婚生子，為此提起本件訴訟。並聲明：請求
    確認原告與被告間之母子親子關係不存在。
二、被告方面：同意原告之請求，被告確實非原告所生之子。
三、經查：本件原告主張係其配偶林阿檜之童養媳，雙方婚後感
    情不睦，嗣因原告之配偶林阿檜離家多年，原告之公婆深感
    愧對原告，欲將原告之二嫂之子即被告乙○○過繼給原告，
    以免原告老而無依，但為免落人口實，故將被告直接向戶政
    機關申報登記為原告之親生子女。惟被告自服完兵役後，即
    離家出走，未再與原告往來，迄今已數十年久，然被告在外
    行為不檢，多次因罪入獄服刑，甚至串通他人恐嚇原告，於
    半夜撞門、噴漆討債，令原告心生畏懼等情，此據原告提出
    戶籍謄本2 件、出生證明書影本1 件、相對人之親筆信件影
    本1 件為證，且有本院依職權調閱被告之臺灣高等法院被告
    前案紀錄表、在監在押全國紀錄表，查明屬實，再據被告到
    庭自認其確實非原告所生之子，且自當兵後即未再與原告往
    來無訛，並陳稱：「（問：現因何案在何監執行？）營利姦
    淫，總共判5 年20天，到102 年4 月20日出獄」等語（參見
    本院100 年11月4 日、11月14日言詞辨論筆錄）。而本院依
    職權函請法務部調查局為親子血緣關係鑑定，鑑定結果略以
    ：「依據遺傳法則，乙○○之各項DNA 型別與甲○○○相對
    應型別均矛盾，研判甲○○○不可能為乙○○之生母」，復
    參以被告到庭亦表示對上開血緣鑑定報告表示沒有意見等語
    （參見100 年11月29日言詞辯論筆錄），可認原告既非被告
    之生母，足證原告主張其與被告間母子親子關係不存在，要
    屬真實，堪以採信。
四、按我國民事訴訟法第247 條第1 項規定，關於確認法律關係
    存否之訴，祇須原告有受確認判決之法律上利益者，即得提
    起。是本於父母子女身分所產生該法律所規範父母與子女之
    權利義務關係即親子關係之存否，本即得成為確認之訴之對
    象。再者，確認法律關係之訴，非原告有即受確認判決之法
    律上之利益者，不得提起，而所謂「即受確認判決之法律上
    之利益」，係指因法律關係之存否不明確，至原告在私法上
    之地位有受侵害之危險，而此項危險得以對於被告之確認判
    決除去之者而言，故確認法律關係成立或不成立之訴苟具備
    前開要件，即得謂有即受確認判決之法律上之利益。此確認
    之利益，在被告就該親子關係之存否有爭執時，得認為原告
    有確認之利益，縱使就身分關係之存否，當事人間無爭執，
    如有更正戶籍上之記載（參見戶籍法第24條、戶籍法施行細
    則第13條第1 項第12款），使身分關係明確之必要時，亦得
    認為有確認之利益。從而，本件原告與被告間DNA 親子血緣
    關係鑑鑑定結果既顯示原告非被告之生母，足認原告與被告
    間並無親子血緣關係，此已如前述，是認原告起訴請求確認
    其與被告間母子親子關係不存在，洵屬正當，應予准許。
六、據上論結：原告之訴為有理由，並依民事訴訟法第78條，判
    決如主文。
中    華    民    國   100    年    12    月    13    日
                  家事法庭  法  官  劉大衛
以上正本係照原本作成。
如對本判決不服，須於判決送達之日起20日內向本院提出上訴狀
（應附繕本），並繳交上訴裁判費新台幣四千五百元。
中    華    民    國   100    年    12    月    13    日
                            書記官  郭雅妮